【裁判字號】    99,訴,78
【裁判日期】    990423
【裁判案由】    毒品危害防制條例
【裁判全文】
臺灣基隆地方法院刑事判決                99年度訴字第78號
公  訴  人  臺灣基隆地方法院檢察署檢察官
被      告  乙○○
上列被告因毒品危害防制條例案件，經檢察官提起公訴（99年度
撤緩毒偵字第3號），被告於準備程序進行中，就被訴事實為有
罪之陳述，經本院合議庭裁定由受命法官獨任進行簡式審判程序
，判決如下：
    主      文
乙○○施用第一級毒品，累犯，處有期徒刑柒月。扣案之第一級
毒品海洛因（驗餘淨重零點零貳捌貳公克）併同難以析離之包裝
袋壹只沒收銷燬之
    犯罪事實及理由
壹、程序事項
    本件被告乙○○所犯者非為死刑、無期徒刑、最輕本刑為3
    年以上有期徒刑之罪或高等法院管轄第一審案件，其於準備
    程序進行中，先就被訴事實為有罪之陳述，經告知其簡式審
    判程序之旨，並聽取公訴人、被告之意見後，本院合議庭業
    已依刑事訴訟法第273條之1第1項之規定，裁定由受命法官
    獨任以簡式審判程序進行本案之審理，且依同法第273條之2
    規定，簡式審判程序之證據調查，不受同法第159條第1項、
    第161條之2、第161條之3、第163條之1及第164條至第170條
    規定之限制，合先敘明。
貳、實體事項
一、本件犯罪事實、證據，除引用如附件檢察官起訴書之記載外
    ，並更正及補充如下：
  (一)犯罪事實前科部分
  1.起訴書犯罪事實欄第一段第6行所載「已於91年9月1日戒治
    期滿」應更正為「已於91年6月7日執行完畢」。
  2.起訴書犯罪事實欄第一段6至11行所載被告3件施用毒品所判
    處之有期徒刑，係於民國91年6月8日發監執行，於93年4月1
    日縮短刑期假釋出監，所餘刑期並付保護管束，嗣於93年9
    月24日保護管束期滿未經撤銷假釋，其未執行之刑，以已執
    行論而執行完畢。
  (二)證據部分補引「被告於本院準備程序及審理時之自白」為證
    據。
二、論罪科刑：
  (一)按海洛因係毒品危害防制條例所列管之第一級毒品，此為該
    條例第2條第2項第1款所明定；又犯毒品危害防制條例第10
    條施用毒品之罪者，檢察官應聲請法院裁定，令被告入勒戒
    處所觀察、勒戒，經觀察、勒戒後，無繼續施用毒品之傾向
    者，應即釋放，並由檢察官為不起訴處分，有繼續施用毒品
    之傾向者，則由檢察官先聲請法院裁定令入戒治處所施以強
    制戒治，俟強制戒治期滿，再行釋放，並由檢察官為不起訴
    處分；而依前開規定觀察勒戒或強制戒治執行完畢釋放後，
    5年內再犯施用毒品之罪者，檢察官應依法追訴，毒品危害
    防制條例第20條第1項、第2項、第23條第2項分別定有明文
    。且倘被告於5年內已再犯，經依法追訴處罰，縱其第3次（
    或第3次以上）再度施用毒品之時間，在初犯經觀察、勒戒
    或強制戒治執行完畢5年以後，已不合於「5年後再犯」之規
    定，且因已於「5年內再犯」，顯見其再犯率甚高，原實施
    觀察、勒戒或強制戒治，已無法收其實效，即應依該條例第
    10條處罰，有最高法院95年度第7次刑事庭會議決定及97年
    度第5次刑事庭會議決議可資參照。查起訴書犯罪事實欄一
    所載被告施用毒品之前科情形，有臺灣高等法院被告全國前
    案紀錄表、臺灣基隆地方法院檢察署刑案資料查註紀錄表及
    全國施用毒品案件紀錄表各1份在卷可稽，其本件施用第一
    級毒品海洛因之時間固在91年6月7日強制戒治執行完畢5年
    後，惟其強制戒治執行完畢後既因施用毒品案件，經多次判
    決確定，依前揭說明，即非屬毒品危害防制條例第20條第3
    項所定「五年後再犯」之情形，故檢察官依法逕行起訴本案
    ，於法要無不合，合先敘明。
  (二)核被告所為，係犯毒品危害防制條例第10條第1項之施用第
    一級毒品罪。其持有第一級毒品海洛因係供施用，其持有第
    一級毒品之低度行為為施用第一級毒品之高度行為所吸收，
    不另論罪。
  (三)查被告曾因施用第一級毒品、第二級毒品案件，經本院於94
    年3月16日，以94年度訴字第100號判決判處應執行有期徒刑
    1年8月，於96年5月20日縮刑期滿執行完畢，有臺灣高等法
    院被告前案紀錄表1份在卷可按，其受有期徒刑執行完畢後
    ，5年內故意再犯本件有期徒刑以上之罪，為累犯，應依刑
    法第47條第1項規定加重其刑。
  (四)爰審酌海洛因對於人體會產生成癮性，係足以危害個人健康
    及社會安全之毒品，被告經過2次觀察、勒戒、1次強制戒治
    及多次判刑確定暨刑之執行完畢後，仍再犯本件施用第一級
    毒品罪，顯見其毒癮非淺，暨兼衡其犯罪之自我麻醉動機、
    所生自我戕害結果，於他人尚不致造成損害及其犯後坦承犯
    行之態度等一切情狀，量處如主文所示之刑，以示懲儆。
  (五)扣案之第一級毒品海洛因（驗餘淨重0.0282公克）併同難以
    析離之包裝袋1只，應整體視為查獲之毒品，不論屬於犯人
    與否，應依毒品危害防制條例第18條第1項前段規定宣告沒
    收銷燬之（蓋無論以何種方式分離包裝袋與其內裝之毒品，
    包裝袋內均會有極微量毒品殘留，故上述包裝袋1只應整體
    視為查獲毒品，一併依前揭規定宣告沒收銷燬之）。另扣得
    之注射針筒1支，非被告所有，亦非供本案施用毒品所用之
    物，業據被告於本院審理時供述甚詳，且業經另案（97年度
    訴字第242號）銷毀，自不予宣告沒收，併此敘明。
三、應適用之法條：
    依刑事訴訟法第273條之1第1項、第299條第1項前段、第310
    條之2、第454條，毒品危害防制條例第10條第1項、第23條
    第2項、第18條第1項前段，刑法第11條、第47條第1項，判
    決如主文。
四、對於本件判決如有不服，得自收受送達後10日內，向本院提
    出上訴書狀，上訴於臺灣高等法院。
本案經檢察官甲○○到庭執行職務。
中    華    民    國    99    年    4    月    23     日
                  刑事第一庭法  官  王美婷
以上正本證明與原本無異。
如不服本判決應於收受送達後10日內向本院提出上訴書狀，並應
敘述具體理由；其未敘述上訴理由者，應於上訴期間屆滿後20日
內向本院補提理由書(均須按他造當事人之人數附繕本)「切勿逕
送上級法院」。
中    華    民    國    99    年    4    月    23     日
                            書記官  明祖斌
附錄本案論罪科刑法條：
毒品危害防制條例第10條第1項
施用第一級毒品者，處 6 月以上 5 年以下有期徒刑。
附件：
臺灣基隆地方法院檢察署檢察官起訴書
                                   99年度撤緩毒偵字第3號
    被  告  乙○○  男  40歲（民國○○年○月○○日生）
                    住基隆市○○區○○路一段69巷33號3樓
                    國民身分證統一編號：Ｚ000000000號
上被告因違反毒品危害防制條例案件，已經偵查終結，應提起公
訴，茲將犯罪事實及證據並所犯法條分敘如下：
        犯  罪  事  實
一、乙○○前因2次施用毒品案件，分別經觀察、勒戒後，均因
    無繼續施用毒品之傾向，各於民國（下同）87年12月9日、
    88年8月9日釋放出所，並分別由臺灣板橋地方法院檢察署檢
    察官、本署檢察官，以87年度偵緝字第1132號、88年度偵字
    第2300號為不起訴處分確定。復因施用毒品案件，經裁定送
    戒治處所施以強制戒治，已於91年9月1日戒治期滿，刑案並
    由臺灣基隆地方法院於90年4月12日，以89年度訴字第700號
    判處應執行有期徒刑1年確定。再因施用毒品案件，經同法
    院於91年1月9日，以90年度訴字第642號判處有期徒刑10月
    確定。又因施用毒品案件，經臺灣基隆地方法院於91年3月
    15日，以91年度易字第6號判處有期徒刑8月確定。又因施用
    毒品案件，經同法院於94年3月16日，以94年度訴字第100號
    判處應執行有期徒刑1年8月確定，已於96年5月20日縮刑期
    滿執行完畢。詎其復基於施用第一級毒品之犯意，於附表所
    示之施用時間、地點及方式，非法施用海洛因1次。嗣於附
    表所示之查獲時間及地點，為警查獲，並扣得如附表所示之
    海洛因1包（淨重0.029公克，取樣0.0008公克，餘重0.0282
    公克）及注射針筒1支。
二、案經基隆市警察局第三分局報告偵辦。
        證據並所犯法條
一、證據清單及待證事實
  ┌──┬───────────┬──────────┐
  │編號│證據名稱              │待證事實            │
  ├──┼───────────┼──────────┤
  │一  │被告乙○○之警詢及偵訊│被告親自採尿供警送驗│
  │    │供述                  │之事實              │
  ├──┼───────────┼──────────┤
  │二  │基隆市警察局第三分局偵│被告施用海洛因之事實│
  │    │辦毒品案件尿液檢體對照│                    │
  │    │表（採尿時間：97年1月 │                    │
  │    │14日）、臺灣尖端先進生│                    │
  │    │技醫藥股份有限公司濫用│                    │
  │    │藥物檢驗報告各1份     │                    │
  ├──┼───────────┼──────────┤
  │三  │刑案資料查註紀錄表、全│被告於強制戒治執行完│
  │    │國施用毒品案件紀錄表、│畢釋放後，5年內再犯 │
  │    │法務部全國檢察官線上查│之事實              │
  │    │詢刑案人犯在監所最新資│                    │
  │    │料報表各1份           │                    │
  ├──┼───────────┼──────────┤
  │四  │海洛因1包（驗餘淨重0.0│犯罪工具            │
  │    │282公克）及注射針筒1支│                    │
  ├──┼───────────┼──────────┤
  │五  │毒品初步鑑驗報告單    │證明上開扣案粉末確實│
  │    │                      │為第一級毒品海洛因  │
  └──┴───────────┴──────────┘
二、核被告所為係犯毒品危害防制條例第10條第1項之施用第一
    級毒品罪嫌。被告持有第一級毒品之低度行為，應為施用之
    高度行為所吸收，不另論罪。被告受前述有期徒刑執行完畢
    ，此有本署刑案資料查註紀錄表在卷可稽，5年內再故意犯
    有期徒刑以上之本罪，應依累犯規定加重其刑。扣案毒品海
    洛因1包（驗餘淨重0.082公克）係違禁物，請依同條例第18
    條第1項前段規定宣告沒收並諭知銷燬；注射針筒1支係被告
    供施用毒品之器具，並據被告供明在卷，請依法宣告沒收。
三、依毒品危害防制條例第23條第2項、刑事訴訟法第251條第1
    項提起公訴。
    此  致
臺灣基隆地方法院
中    華    民    國    99    年    1    月    22    日
                      檢  察  官  高  永  棟
本件正本證明與原本無異
中    華    民    國    99    年    1     月    26    日
                      書  記  官  張      富
附錄所犯法條：
毒品危害防制條例第10條第1項
施用第一級毒品者，處 6 月以上 5 年以下有期徒刑。
附表：
┌──┬─────┬─────┬─────┬──────┐
│編號│施用時間及│施用地點  │查獲時間  │查獲地點    │
│    │方式      │          │          │            │
├──┼─────┼─────┼─────┼──────┤
│ 1  │97年1月10 │基隆市安樂│97年1月14 │基隆市仁愛區│
│    │日14、15時│區○○路1 │日15時50分│南榮路南榮隧│
│    │許，以針筒│段69巷33號│許        │道口為警查獲│
│    │注射方式，│3樓       │          │，並扣得海洛│
│    │非法施用海│          │          │因1包（驗餘 │
│    │洛因1次   │          │          │淨重0.082公 │
│    │          │          │          │克）及注射針│
│    │          │          │          │筒1支       │
└──┴─────┴─────┴─────┴──────┘

司法院資訊處製作；財團法人民間司法改革基金會備份。
